【裁判字號】    95,訴,28
【裁判日期】    950811
【裁判案由】    清償借款
【裁判全文】
臺灣苗栗地方法院民事判決                95年度訴字第28號
原      告  甲○○○
                        號8樓.
訴訟代理人  乙○○
                        號8樓.
被      告  丙○○
訴訟代理人  丁○○
上列當事人間請求清償借款事件，本院於民國95年7 月28日言詞
辯論終結，判決如下：
    主  文
被告應給付原告新臺幣貳拾萬元，及自民國九十五年一月十七日
起至清償日止，按年息百分之五計算之利息。
原告其餘之訴駁回。
訴訟費用由被告負擔十分之二，餘由原告負擔。
本判決原告勝訴部分，得假執行。
原告其餘假執行之聲請駁回。
    事實及理由
一、原告起訴主張：被告於民國80年及84年間，持由訴外人簽發
    並經被告背書之支票5 紙（以下簡稱系爭支票），陸續向原
    告借款共計新臺幣（下同）1,379,300 元。嗣經原告提示或
    催討，均未獲兌現清償。為此，依消費借貸之法律關係，請
    求被告給付1,379,300 元及自支付命令送達被告翌日即95年
    1 月18日起至清償日止，按年息百分之5 計算之利息等語。
    被告則以：系爭支票中僅有1 紙面額200,000 元之支票為被
    告背書持向原告借款週轉所用，其餘4 紙僅簽署「清」字之
    背書，均非被告所為背書，被告亦未持該4 紙僅簽署「清」
    字之支票向原告借款。又向原告所借200,000 元，已清償了
    10幾萬元，因未全部清償，所以該紙支票未還被告等語，資
    為抗辯。
二、原告主張被告於84年間，持訴外人簽發經被告背書面額200,
    00 0元之支票1 紙向其借款200,000 元之事實，為被告所不
    爭執，並有該支票1 紙附卷可稽，自堪信為真實。另原告主
    張被告迄未清償該200,000 元之事實，則為被告所否認，並
    辯稱該筆200,000 元之借款已清償10幾萬元云云。惟查，請
    求履行債務之訴，原告就其所主張債權發生原因之事實，固
    有舉證之責任，若被告自認此項事實而主張該債權已因清償
    而消滅，則清償之事實，應由被告負舉證之責任，此觀民事
    訴訟法第277 之規定自明，此有最高法院28年上字第1920號
    判例意旨可資參照。本件被告就其所辯已清償10幾萬元之事
    實，迄未能舉證證明，則其上開所辯，自無足採。原告主張
    被告迄未清償200,000 元借款之事實，自堪認為真實。
三、另原告主張被告於80年及84年間另向其借款1,179,300 元之
    事實，雖據提出支票4 紙為證。惟為被告所否認，並以該4
    紙僅簽署「清」字之背書，均非被告所為背書，被告亦未持
    該4 紙僅簽署「清」字之支票向原告借款等語，資為抗辯。
    經查，原告所提該4 紙僅簽署「清」字背書之支票，經本院
    依原告聲請送請法務部調查局鑑定結果，由於字跡過少，缺
    少當事人平日書寫之類同字跡參鑑，而所送被告當庭書寫之
    樣本字跡，除有做作之虞外，與待鑑字跡書寫時間相距逾10
    年，書寫習慣及特徵恐有變化，故歉難鑑定等情，有法務部
    調查局函1 件附卷可參（詳卷第53頁），是原告顯無法以此
    證明該4 紙支票之背書確為被告所為。況經本院目視比對前
    揭4 紙支票「清」字之字跡與另紙支票上被告所為「丙○○
    」之簽名背書，非惟其簽名之完整性不同，且其字體式樣、
    結構佈局、態勢神韻、書寫習慣（含起筆、收筆、筆力、筆
    速、筆序等筆劃細部特徵），均截然不同，實難認該4 紙僅
    簽署「清」字之支票為被告所背書。此外，原告復無法提出
    其他證據證明該4 紙支票上「清」之簽名確為被告所為，及
    該4 紙支票確為被告持向原告借款之事實。是原告上開主張
    被告持該4 紙支票於80年及84年間向原告借款1,179,300 元
    云云，自無足採。
四、按稱消費借貸者，謂當事人一方移轉金錢或其他代替物之所
    有權於他方，而約定他方以種類、品質、數量相同之物返還
    之契約。借用人應於約定期限內，返還與借用物種類、品質
    、數量相同之物，民法第474 條第1 項、第478 條前段定有
    明文。本件被告向原告借款200,000 元迄未清償，既如前述
    。從而，原告本於消費借貸之法律關係，請求被告給付200,
    000 元，及自支付命令送達被告翌日即95年1 月18日起至清
    償日止，按年息百分之5 計算之利息，為有理由，應予准許
    。其逾此部份之請求，即屬無據，應予駁回。
五、本件為通常訴訟程序事件，原告勝訴部分所命給付之金額僅
    為200,000 元，未逾500,000 元，依民事訴訟法第389 條第
    1 項第5 款規定，本院應依職權宣告假執行。原告其餘假執
    行之聲請，因訴之駁回而失所依據，不予准許。
六、據上論結，本件原告之訴為一部有理由，一部無理由，並依
    民事訴訟法第79條、第389 條第1 項第5 款，判決如主文。
中    華    民    國    95    年    8     月    11    日
                  民事庭法  官  王萬金
以上正本係照原本作成
如對本判決上訴，須於判決送達後20日內向本院提出上訴狀
                        書記官  劉碧雯
中    華    民    國    95    年    8     月    11    日


司法院資訊處製作；財團法人民間司法改革基金會備份。
